【裁判字號】    98,訴,1316
【裁判日期】    990210
【裁判案由】    毒品危害防制條例
【裁判全文】
臺灣桃園地方法院刑事判決              98年度訴字第1316號
公  訴  人  臺灣桃園地方法院檢察署檢察官
被      告  乙○○
指定辯護人  本院公設辯護人  甲○○
上列被告因違反毒品危害防制條例案件，經檢察官提起公訴（98
年度偵字第24968 號），本院判決如下︰
    主  文
乙○○共同運輸第三級毒品，處有期徒刑貳年，緩刑肆年，緩刑
期內付保護管束。扣案如附表所示之物，均沒收。
    事  實
一、乙○○明知愷他命（即Ketamine，俗稱K 他命）為毒品危害
    防制條例第二條第二項第三款所定之第三級毒品，並屬行政
    院依據懲治走私條例第二條第四項規定公告之管制進口物品
    （係「懲治走私條例公告管制物品項目及其數額」甲項第四
    款規定之管制進出口物品），未經許可不得運輸，亦不得私
    運進口。詎於民國九十八年十月二十九日或三十日某時，在
    臺北市○○○路及新生北路路口之康熙酒店內，因同在酒店
    內擔任幹部之真實姓名年籍不詳綽號為「小偉」（下稱「小
    偉」）之成年男子，向乙○○表示是否願意提供姓名、地址
    賺外快幫忙領貨，並表示願於事成後給付新臺幣（下同）三
    萬元予乙○○，乙○○能預見任意替不熟識或不詳姓名之人
    代為收受運自馬來西亞地區之包裹，足供他人利用其代收包
    裹之行為達到運輸並走私毒品或其他不法物品之目的，竟以
    前開結果之發生亦不違本意之犯意，當場允諾之，而提供其
    姓名、地址予「小偉」。嗣後由位在馬來西亞之真實姓名年
    籍不詳之成年人，在馬來西亞地區某處先將已分裝成二包並
    夾藏在二臺TOSHIBA 電腦主機內之愷他命（檢驗編號一淨重
    九百九十四點零五公克、空包裝重七點四六公克，純度為七
    十七點八一％，純質淨重七百七十三點四七公克；檢驗編號
    二淨重九百九十點零九公克、空包裝重八公克，純度為七十
    八點六二％，純質淨重七百七十八點四一公克），以收件人
    「乙○○」、地址為「臺灣省臺北縣永和市○○路八一巷一
    二號七樓」、電話為「0000000000」、貨名為「
    CPU ×2 」，委託不知情之DHL 快遞公司以內裝二臺均夾藏
    愷他命之TOSHIBA 電腦主機包裝成包裹一箱後，自馬來西亞
    地區某處，由DHL 快遞公司以該公司之LD－六八○貨運班機
    以快遞電腦主機為名義，空運快遞上開夾藏愷他命電腦主機
    一箱至臺灣（貨物提單分號號碼：CX/ 九八/ 二二三/YU 四
    二九），上開快遞貨物隨後於九十八年十一月一日凌晨五時
    三十分許自馬來西亞運輸抵臺。嗣上開包裹於同日上午十一
    時許，抵達桃園國際機場貨運站遠雄快遞進口專區內，經財
    政部臺北關稅局（下稱臺北關稅局）人員查驗該貨運班機貨
    物時發覺有異，乃會同法務部調查局桃園調查站人員當場拆
    封後，發現其內之二包粉末均含有愷他命毒品反應。之後，
    「小偉」乃於同年月三日下午五時或六時許，與乙○○相約
    在乙○○位於臺北縣永和市○○路八一巷一二號七樓之七住
    處附近八十五度C 咖啡店見面，並向乙○○詢問是否已領取
    到貨物，乙○○便詢問「小偉」該貨物內容為何，經「小偉
    」告知為「K （即愷他命）」後，乙○○明知該貨物為第三
    級毒品愷他命，仍基於共同運輸第三級毒品愷他命之犯意聯
    絡，於同日下午七時許，撥打DHL 快遞公司服務專線，確認
    該批貨物已運抵臺灣，並表示翌日即同年月四日會前往領貨
    。乙○○旋於翌日即同年月四日上午十時許，搭乘不知情友
    人王志誠所駕駛之車牌號碼六T －五九一七號自用小客車，
    前往DHL 快遞公司中和貨運站領取上開包裹，嗣於同年月日
    上午十一時許抵達上開DHL 快遞公司中和貨運站，乙○○欲
    領取上開包裹之際，經警當場查獲，並扣得附表編號一之第
    三級毒品愷他命，及用以包裹愷他命之包裝袋二個、附表編
    號二用以夾藏愷他命之TOSHIBA 電腦主機二臺（均各含一個
    紙箱）、附表編號三DHL 快遞公司外箱一個，以及與本案無
    關之門號0000000000號行動電話（含晶片卡一張
    ）ㄧ具等物，始悉上情。
二、案經法務部調查局桃園縣調查站報請臺灣桃園地方法院檢察
    署檢察官偵查起訴。
    理  由
一、按傳聞法則之重要理論依據，在於傳聞證據未經當事人之反
    對詰問予以核實，乃予排斥，惟若當事人已放棄對原供述人
    之反對詰問權，於法院審判時表明同意該等傳聞證據可作為
    證據，基於證據資料愈豐富，愈有助於真實發現之理念，並
    貫徹刑事訴訟法修法加重當事人進行主義之精神，確認當事
    人對於證據能力有處分權之制度，傳聞證據經當事人同意做
    為證據，法院認為適當者，亦得為證據。另當事人於調查證
    據時，對於傳聞證據表示「沒有意見」，而未於言詞辯論終
    結前聲明異議，應視為已有將該等傳聞證據採為證據之同意
    ，此刑事訴訟法第一百五十九條之五定有明文。本案被告乙
    ○○及辯護人於本院審理程序中已表示對卷內人證、書證、
    物證之證據能力均無意見，本院審理時，被告及辯護人對被
    告以外之人於審判外之陳述之證據能力並未表示意見，迄本
    院言詞辯論終結前，被告及辯護人亦未爭執本案證據之證據
    能力，依刑事訴訟法第一百五十九條之五第二項之規定，應
    視為被告及辯護人已同意本案相關之傳聞證據均可做為證據
    ，本院斟酌本案卷內之證據並非非法取得，亦無證明力明顯
    過低之情形，且經本院於審判期日依法進行證據之調查、辯
    論，被告於訴訟上之程序權，已受保障，前揭各該證據，均
    得採為證據。
二、上揭犯罪事實，業據被告迭於調查站詢問、偵查及本院審理
    時坦承不諱（見臺灣桃園地方法院檢察署九十八年度偵字第
    二四九六八號卷第四頁至第六頁、第三四頁至第三五頁、本
    院卷第四五頁至第四七頁），核與證人王志誠於調查站詢問
    時證述情節相符（見上開偵卷第七頁至第九頁）；又被告於
    前開時、地為警查獲領取愷他命一節，有法務部調查局桃園
    縣調查站扣押筆錄、扣押物品目錄表、個案委任書、提單、
    臺北關稅局扣押貨物運輸工具收據及搜索筆錄、查獲毒品照
    片在卷可稽（見上開偵卷第一○頁至第一五頁、第二六頁至
    第二七頁、第二九頁至第三○頁）。而扣案之粉末二包，經
    送法務部調查局，以化學呈色分析法、氣相層析質譜儀分析
    法為鑑定，結果確均含有第三級毒品愷他命成分（檢驗編號
    一淨重九百九十四點零五公克、空包裝重七點四六公克，純
    度為七十七點八一％，純質淨重七百七十三點四七公克；檢
    驗編號二淨重九百九十點零九公克、空包裝重八公克，純度
    為七十八點六二％，純質淨重七百七十八點四一公克；合計
    淨重一千九百八十四點一四公克，合計純質淨重一千五百五
    十一點八八公克）一節，亦有法務部調查局九十八年十一月
    二十四日調科壹字第○九八○○五六三一五○號鑑定書一份
    存卷可稽，足認被告上揭任意性自白與事實相符，被告運輸
    及私運第三級毒品愷他命之犯行明確，洵堪認定，應予依法
    論科。
三、論罪科刑
  (一)按毒品危害防制條例第四、十一、十一之一、十七、二十及
    二十五條，經立法院修正後，於九十八年五月二十日由總統
    公布，同年十月二十日生效，其中修正前毒品危害防制條例
    第四條第三項之規定為：「製造、運輸、販賣第三級毒品者
    ，處五年以上有期徒刑，得併科新臺幣五百萬元以下罰金。
    」，修正後毒品危害防制條例第四條第三項則規定為：「製
    造、運輸、販賣第三級毒品者，處五年以上有期徒刑，得併
    科新臺幣七百萬元以下罰金。」，經比較新舊法結果，固以
    修正前之規定有利於被告，惟修正後毒品危害防制條例第十
    七條第二項增訂：「犯第四條至第八條之罪於偵查及審判中
    均自白者，減輕其刑。」，而查被告就運輸第三級毒品愷他
    命犯行，於偵查及本院審理中，均坦承犯行（詳後所述）。
    是經綜合比較新舊法規定結果，被告上開運輸第三級毒品之
    犯行，依刑法第二條第一項但書、第十一條規定及修正後毒
    品危害防制條例第十七條第二項規定，以修正後之新法較有
    利於被告，應適用修正後之毒品危害防制條例第四條第三項
    之規定。
  (二)查愷他命為毒品危害防制條例第二條第二項第三款所列之第
    三級毒品，並係行政院依懲治走私條例第二條第三項規定公
    告之「管制物品項目及其數額」甲項第四款所列管制進出口
    之物品，不限其數額，均不得私運進口及運輸。是核被告所
    為，係犯修正後毒品危害防制條例第四條第三項之運輸第三
    級毒品罪及懲治走私條例第二條第一項之私運管制物品進口
    罪。檢察官起訴書證據並所犯法條雖未敘及被告另涉懲治走
    私條例第二條第一項之私運管制物品進口罪名，惟此事實業
    據檢察官起訴在案，自屬業經起訴之事實，宜予敘明。被告
    與共犯「小偉」、真實姓名年籍不詳之馬來西亞成年人間，
    就上開運輸第三級毒品之犯行，有犯意聯絡及行為分擔，為
    共同正犯。又被告、共犯「小偉」及真實姓名年籍不詳之馬
    來西亞成年人共同利用不知情之DHL 快遞公司班機運輸第三
    級毒品愷他命之行為，為間接正犯。被告係以一行為觸犯上
    開二罪名，為想像競合犯，應依刑法第五十五條之規定，從
    一重之運輸第三級毒品罪處斷。被告於偵查及審判中，對於
    運輸第三級毒品愷他命之犯行，自白犯行不諱，有檢察官訊
    問筆錄及本院審理筆錄在卷可憑（見上開偵卷卷第三四頁至
    第三五頁、本院卷第四五頁至第四七頁），符合修正後毒品
    危害防制條例第十七條第二項之規定，自應依該條規定減輕
    其刑。又考量運輸第一級毒品之法定本刑重於運輸第三級毒
    品，且已經有引用第五十九條判決確定之多件判決（最高法
    院九十六年度台上字第五○六一號、九十七年度台上字第六
    六三四號、九十七年度台上字第六六五五號、九十八年度台
    上字第二三號、九十八年度台上字第一五六號、九十八年度
    台上字第六五○號），與運輸第二級毒品之法定本刑重於運
    輸第三級毒品，且已經有引用第五十九條判決確定之多件判
    決（最高法院九十四年度台上字第四三一號、九十五年度台
    上字第三二○號、九十七年度台上字第六六六一號），與被
    告運輸毒品甫到DHL 快遞公司中和貨運站領貨旋遭查獲，並
    未實際發生戕害國人身心健康之危害，倘處以法定本刑之最
    低刑度為五年以上，失之過苛，難謂符合罪刑相當性及比例
    原則，且只是為賺取簽收包裹三萬元之代價，甚且並未獲取
    該報酬，而涉犯重典，更無從與其他大量販毒毒梟首惡之行
    為或與運輸第一級毒品者有所區隔，情節尚堪憫恕，爰依刑
    法第五十九條，就其所犯運輸第三級毒品罪減輕其刑（參考
    援用最高法院九十八年度臺上字第一五二號判決理由）。爰
    審酌被告未曾受有期徒刑以上刑之宣告，此有臺灣高等法院
    被告前案紀錄表一份在卷可稽，素行尚可，係因經濟壓力所
    迫，為貪圖簽收包裹三萬元報酬之犯罪動機，所幸本件第三
    級毒品愷他命運輸進入我國境內，被告甫簽收包裹後，即為
    警查獲而未流入市面，尚未戕害我國國人身體健康，兼衡被
    告運輸第三級毒品數量，暨其智識程度、生活狀況、與共犯
    「小偉」等人分擔犯罪部分之情節、參與程度、尚未領取簽
    收包裹之報酬及犯後始終坦承犯行，容有悔意等一切情狀，
    量處如主文所示之刑。末查，被告前未曾因故意犯罪受有期
    徒刑以上刑之宣告，此有臺灣高等法院被告前案紀錄表一份
    在卷可按，其因一時失慮，致罹刑典，犯後亦坦承犯行，其
    經此教訓應能知所警惕而無再犯之虞，本院認其所受刑之宣
    告以暫不執行為適當，爰併諭知緩刑四年，併依刑法第九十
    三條第一項規定諭知於緩刑期內付保護管束。
  (三)按沒收為從刑之一種，應隨主刑宣告。又共同正犯因相互間
    利用他方之行為，以遂行其犯意之實現，本於責任共同之原
    則，共同正犯應對所參與犯罪之全部事實負責，有關從刑之
    沒收部分，雖他共同正犯所得之物，亦應於其本身所處主刑
    之後，併為沒收之諭知（最高法院九十二年度台上字第七○
    五○號判決可資參照）。次按毒品危害防制條例第十九條第
    一項關於沒收之規定，係採義務沒收主義。故凡犯同條例第
    四條至第九條、第十二條、第十三條或第十四條第一項、第
    二項之罪者，其供犯罪所用之物或因犯罪所得之財物，且屬
    犯人所有者，即應依該規定沒收（最高法院九十三年度台上
    字第一三六○號、第一三六五號判決意旨參照）。又按毒品
    危害防制條例第二條第二項規定，毒品依其成癮性、濫用性
    及對社會危害性分為四級，並就製造、運輸、販賣、意圖販
    賣而持有、以非法方法使人施用、引誘他人施用及轉讓等不
    同品項毒品之行為，分別定其處罰。至施用或持有第三、四
    級毒品，因其可罰性較低，故予除罪化，僅就施用及持有第
    一、二級毒品科以刑罰。惟鑑於第三、四級毒品均係管制藥
    品，特於同條例第十一條之一明定無正當理由，不得擅自持
    有；第十八條第一項後段復規定查獲之第三、四級毒品，無
    正當理由而擅自持有者，沒入銷燬之。從而，依同條例第十
    八條第一項後段應沒入銷燬之毒品，專指查獲之施用、持有
    第三、四級毒品而言；倘係查獲之製造、運輸、販賣、意圖
    販賣而持有、以非法方法使人施用、引誘他人施用或轉讓之
    第三、四級毒品，既屬同條例相關法條明文規定處罰之犯罪
    行為，即非該條項應沒入銷燬之範圍。又同條例第十九條第
    一項所定「供犯罪所用或因犯罪所得之物」，係指犯第四條
    至第九條、第十二條、第十三條或第十四條第一項、第二項
    之罪所用或所得之物，不包括毒品本身在內，自不得為第三
    、四級毒品之沒收依據（以犯第四條第三項販賣第三級毒品
    罪為例，其供犯罪所用之物，當指「供販賣第三級毒品所用
    之物」而言；第三級毒品本身為販賣之標的，為遂行販賣該
    毒品使用之物，始屬「供犯罪《犯第四條第三項之販賣第三
    級毒品罪》所用之物」，其理至明）。同條例對於查獲之製
    造、運輸、販賣、意圖販賣而持有、以非法方法使人施用、
    引誘他人施用及轉讓第三、四級毒品之沒收，並無特別規定
    ，如其行為已構成犯罪，則該毒品即屬不受法律保護之違禁
    物，應回歸刑法之適用，依刑法第三十八條第一項第一款之
    規定沒收之，最高法院九十五年度台上字第九一一號判決意
    旨參照。準此而論，本件扣案附表編號一之第三級愷他命，
    合計淨重一千九百八十四點一四公克（檢驗編號一淨重九百
    九十四點零五公克、空包裝重七點四六公克，純度為七十七
    點八一％，純質淨重七百七十三點四七公克；檢驗編號二淨
    重九百九十點零九公克、空包裝重八公克，純度為七十八點
    六二％，純質淨重七百七十八點四一公克），業經鑑定如前
    ，屬第三級毒品，係不受法律保護之違禁物，應依刑法第三
    十八條第一項第一款規定宣告沒收（最高法院九十五年度台
    上字第九一一號判決意旨參照）。至於用以包裝前揭愷他命
    之小袋（空包裝總重十五點四六公克）二個，係用於包裹愷
    他命，防其裸露、潮濕，便於攜帶，而附表編號二之TOSHIB
    A 電腦主機二臺（含紙箱二個），亦係用於夾藏愷他命，附
    表編號三之DHL 快遞外箱一個係用以包裝該二臺夾藏愷他命
    之電腦主機，既均為真實姓名年籍不詳之馬來西亞籍共犯用
    以包裝上開愷他命，自均屬該共犯所有，且均係供運輸毒品
    犯罪所用之物，爰依毒品危害防制條例第十九條第一項前段
    規定均沒收。另扣案被告所持有之行動電話門號00000
    00000號（含晶片卡一張），並無積極證據證明係被告
    有供犯本案運輸第三級毒品罪使用之物，又非違禁物，本院
    不為沒收之諭知。
據上論斷，應依刑事訴訟法第二百九十九條第一項前段，修正後
毒品危害防制條例第四條第三項、第十七條第二項，毒品危害防
制條例第十九條第一項，懲治走私條例第二條第一項、第十一條
，刑法第二條第一項但書、第十一條、第二十八條、第五十五條
、第五十九條、第三十八條第一項第一款、第七十四條第一項第
一款、第九十三條第一項，判決如主文。
本案經檢察官黃俊華到庭執行職務。
中    華    民    國    99    年    2     月    10    日
                  刑事第九庭  審判長  法  官  吳為平
                                      法  官  黃立昌
                                      法  官  林玉蕙
以上正本證明與原本無異。
如不服本判決應於收受判決後10日內向本院提出上訴書狀，並應
敘述具體理由。其未敘述上訴理由者，應於上訴期間屆滿後20日
內向本院補提理由書( 均須按他造當事人之人數附繕本) 「切勿
逕送上級法院」。
                                      書記官  魏里安
中    華    民    國    99    年    2     月    10    日
附表
┌──┬──────┬───────────┐
│編號│物 品 名 稱 │  數              量  │
├──┼──────┼───────────┤
│ 一 │愷他命      │二包（檢驗編號一淨重九│
│    │            │百九十四點零五公克、空│
│    │            │包裝重七點四六公克，純│
│    │            │度為七十七點八一％，純│
│    │            │質淨重七百七十三點四七│
│    │            │公克；檢驗編號二淨重九│
│    │            │百九十點零九公克、空包│
│    │            │裝重八公克，純度為七十│
│    │            │八點六二％，純質淨重七│
│    │            │百七十八點四一公克公克│
│    │            │）                    │
├──┼──────┼───────────┤
│ 二 │TOSHIBA 電腦│二臺                  │
│    │主機（均各含│                      │
│    │一個紙箱）  │                      │
├──┼──────┼───────────┤
│ 三 │DHL 快遞外箱│一個                  │
└──┴──────┴───────────┘
附錄本案論罪科刑法條：
毒品危害防制條例第4 條規定：
製造、運輸、販賣第一級毒品者，處死刑或無期徒刑；處無期徒
刑者，得併科新臺幣2 千萬元以下罰金。
製造、運輸、販賣第二級毒品者，處無期徒刑或7 年以上有期徒
刑，得併科新臺幣1 千萬元以下罰金。
製造、運輸、販賣第三級毒品者，處5 年以上有期徒刑，得併科
新臺幣7 百萬元以下罰金。
製造、運輸、販賣第四級毒品者，處3 年以上10年以下有期徒刑
，得併科新臺幣3 百萬元以下罰金。
製造、運輸、販賣專供製造或施用毒品之器具者，處1 年以上7
年以下有期徒刑，得併科新臺幣1 百萬元以下罰金。
前五項之未遂犯罰之。
懲治走私條例第2 條規定：
私運管制物品進口、出口逾公告數額者，處7 年以下有期徒刑，
得併科新臺幣3 百萬元以下罰金。
前項之未遂犯罰之。
第1 項所稱管制物品及其數額，由行政院公告之。

司法院資訊處製作；財團法人民間司法改革基金會備份。
